【裁判字號】    98,消債更,155
【裁判日期】    980205
【裁判案由】    聲請更生程序
【裁判全文】
臺灣高雄地方法院民事裁定           98年度消債更字第155號
聲  請  人
即  債務人  甲○○
上列當事人依消費者債務清理條例聲請更生事件，本院裁定如下
：
    主  文
聲請駁回。
聲請費用新臺幣壹仟元由聲請人負擔。
    理  由
一、聲請意旨略以：因有不能清償情事，曾依「中華民國銀行公
    會會員辦理消費金融案件無擔保債務協商機制」（下稱無擔
    保協商）申請債務協商，經協商成立，約定自民國（下同）
    95年10月起，分80期，利率3.88％，每月繳納新台幣（下同
    ）33,215元，惟聲請人在市場擺攤維生，每月收入扣除營業
    成本後尚足支付協商金額，並足支付必要生活費用及房屋貸
    款共17,993元。然於96年6 月間，聲請人在市場租賃之攤租
    從10,000元驟漲為每月28,000元，業成本大增，無法支付協
    商還款金額，迫不得已毀諾，並非惡意，實係客觀上確有不
    可歸責之事由所致。又伊無擔保或無優先權之債務總額未逾
    1,200 萬元，復未經法院裁定開始清算程序或宣告破產，爰
    提出本件聲請更生事件等語。
二、經查：
  (一)按「債務人與金融機構協商成立者，不得聲請更生或清算。
    但因不可歸責於己之事由，致履行顯有重大困難者，不在此
    限」、「本條例施行前，債務人依金融主管機關協調成立之
    中華民國銀行公會會員，辦理消費金融案件無擔保債務協商
    機制與金融機構成立之協商，準用前項之規定」消費者債務
    清理條例第151 條第5 、6 項定有明文。
  (二)聲請人所稱上情，業據其提出債權人清冊、財產狀況說明書
    、前置協商退件通知函、債務協商協議書暨無擔保債務還款
    計畫書、財團法人金融聯合徵信中心之當事人綜合信用報告
    及債權人清冊、土地暨建物登記謄本、戶籍謄本及家族體系
    表、聲請人與配偶及受扶養人之95年、96年所得清單及財政
    部高雄市國稅局財產歸屬資料清單、聲請人各類稅捐繳稅資
    料、火災地震險及汽車強制責任險收據、勞健保投保資料、
    水電費收據、瓦斯費收據、交通費收據、收入切結書、攤位
    出租契約、聲請人之子教育費收據、三商美邦人壽保險單為
    證。
  (三)然依前開消費者債務清理條例第151 條第5 項規定，債務
    清償方案成立後，應由債務人按其條件履行，如於其後發生
    情事變更，在清償期間內之收入或收益不如預期，致該方案
    履行困難甚或履行不能，而有不可歸責於己之事由，始能聲
    請更生或清算。此項規定旨在避免債務人任意毀諾已成立之
    協商，濫用更生或清算之裁判上債務清理程序，蓋以債務清
    償方案係經當事人行使程序選擇權所為之債務清理契約，債
    務人應受該成立之協議所拘束。債務人既已與金融機構協商
    成立，如認該協商方案履行有其他不適當情形，自仍應再循
    協商途徑謀求解決。本件聲請人前於95年10月間與銀行債
    務協商成立後，於96年7 月毀諾未依協議還款，雖聲請人主
    張其係因96年6 月間攤位租金自10,000元調漲至28,000元所
    致，惟(1)聲請人就其所稱每月收入約20,000元乙節僅有切結
    書為證，並無其他具體資料佐實；(2)縱此為真，聲請人配偶
    96年收入為805,973 元，平均每月薪資達67,164元，是聲請
    人毀諾時全戶有87,164元可供支配，扣除協商應納費用33,
    215 元及房屋貸款14,901元後，仍餘39,048元，尚高於聲請
    人一家三口以高雄市每人每月最低生活費32,973元之標準；
    又聲請人另以陳明狀表示其已將店面之一半轉租他人，每
    月得收取租金12,000元，可徵聲請人營業成本已減少12,000
    元，是本件聲請人於96年6 月間已無因攤位租金高漲而生毀
    諾之需要，於轉租攤位一半予他人後更無毀諾必要，是認聲
    請人無需進行消費者債務清理條例所定之更生程序。
  (四)綜合以上，本件聲請人所提出證據不能令本院形成其確於與
    金融機關達成協商後因不可歸責於己之事由致履行顯有重大
    困難，本件聲請難謂符合消費者債務清理條例第151 條第5
    項之規定，應予駁回
四、程序費用負擔之裁判依據：依消費者債務清理條例第15條準
    用民事訴訟法第78條之規定定之如主文第二項所示。
中    華    民    國    98    年    2     月    5     日
                  鳳山簡易庭  法  官  楊智守
以上正本係照原本作成。
如不服本裁定，應於送達後10日內，向本院提出抗告狀並表明抗
告理由，如於本裁定宣示後送達前提起抗告者，應於裁定送達後
10日內補提抗告理由書（須附繕本），並繳納新臺幣1,000 抗告
費用。
中    華    民    國    98    年    2     月    5     日
                              書記官  曾秀鳳


司法院資訊處製作；財團法人民間司法改革基金會備份。
